【裁判字號】    97,台抗,264
【裁判日期】    970515
【裁判案由】    假扣押
【裁判全文】
最高法院民事裁定              九十七年度台抗字第二六四號
再 抗告 人  中央存款保險股份有限公司
法定代理人  乙○○
訴訟代理人  蕭相國律師
上列再抗告人因與相對人甲○○間聲請假扣押事件，對於中華民
國九十六年九月二十六日台灣高等法院裁定（九十六年度抗字第
一四六五號），提起再抗告，本院裁定如下：
    主  文
原裁定廢棄，應由台灣高等法院更為裁定。
    理  由
本件再抗告人之法定代理人已變更為乙○○，經其聲明承受訴訟
，核無不合，先予敘明。
次按所謂假扣押之原因，依民事訴訟法第五百二十三條第一項規
定，係指有日後不能強制執行或甚難執行之虞而言；其情形本不
以債務人浪費財產，增加負擔或就其財產為不利益之處分，將達
於無資力之狀態，或債務人移住遠處、逃匿無蹤或隱匿財產為限
。又稱「釋明」者，係使法院就某事實之存否，得到「大致為正
當」之心證為已足，與「證明」係當事人提出之證據方法，足使
法院產生堅強心證，可以確信其主張為真實者，尚有不同。基於
「釋明」究不能等同於「證明」之法意，為保障債權人及債務人
之程序權，並使法院能正確判斷原假扣押裁定之當否，民事訴訟
法始再為明文規定對於假扣押聲請之裁定抗告者，抗告法院於裁
定前，應使債權人及債務人有陳述意見之機會，此觀該法第五百
二十八條第二項規定即明。是抗告法院除認抗告不合法或顯無理
由應予駁回外，於裁定前，如未使債權人及債務人有陳述意見之
機會，其踐行之程序，於法自屬不合。
本件再抗告人就原法院認相對人對台灣台北地方法院（下稱台北
地院）九十六年度裁全字第八五○四號准予假扣押之裁定之抗告
為有理由，而廢棄該裁定，並駁回再抗告人原聲請之裁定，提起
再抗告。所執：其因中興商業銀行股份有限公司（下稱中興銀行
）經營不善，業以行政院金融重建基金賠付新台幣（下同）五百
八十五億八千二百十三萬元。相對人及第一審共同債務人王玉雲
、王志雄，依序為中興銀行常駐監察人、董事長、副董事長，明
知中興銀行之債務人金茂興企業股份有限公司為王玉雲指示相對
人所籌組，以王志雄為出資人而設立，與中興銀行顯有利害關係
，竟共同違反銀行法第三十二條第一項規定，為無擔保授信貸款
，造成中興銀行三千三百零六萬八千七百四十二元之呆帳，由再
抗告人以上開基金賠付，致生損害。相對人與王玉雲、王志雄應
負連帶侵權行為與債務不履行賠償責任等情，倘屬實在，則相對
人除應償還該三千餘萬元債務外，是否仍負有其他債務？而有造
成日後不能強制執行或甚難執行之虞之情事？衡之前述說明，即
應給與再抗告人陳述意見之機會，始無背於法律之規定。乃原法
院既非以再抗告人之聲請顯無理由或不合法為由，而廢棄台北地
院原准予假扣押之裁定，卻據債務人即相對人之抗告，於未依前
開規定使身為債權人之再抗告人有陳述意見之機會前，遽為不利
於再抗告人之裁定，自有可議。再抗告論旨，指摘原裁定不當，
求予廢棄，非無理由。至於原法院前以再抗告人之再抗告「不應
許可」，於民國九十六年十一月二十七日裁定（九十六年度抗字
第一四六五號）駁回其再抗告，經再抗告人對之提起「抗告」部
分，本院已先於九十七年四月二十四日以九十七年度台抗字第二
五二號裁定，將原法院該駁回再抗告之裁定廢棄，附此指明。
據上論結，本件再抗告為有理由。依民事訴訟法第四百九十五條
之一第二項、第四百七十七條第一項、第四百七十八條第二項，
裁定如主文。
中    華    民    國  九十七  年    五    月   十五   日
                      最高法院民事第三庭
                          審判長法官  蘇  茂  秋
                                法官  陳  碧  玉
                                法官  劉  靜  嫻
                                法官  張  宗  權
                                法官  葉  勝  利
      本件正本證明與原本無異
                                      書  記  官
中    華    民    國  九十七  年    五    月  二十七  日
                                                      Ｋ


司法院資訊處製作；財團法人民間司法改革基金會備份。
